# 求助陈版及各位高手：关于吸并及协同并购中商誉的困惑.

提问人：flyzhouyue 时间：2019-01-18 08:21:06
陈版：
您好！
实务中有两个问题困扰我们多时，烦请您予以解惑：
一、协同资产组商誉减值问题
1. 某上市公司发股收购 A 标的公司，A 公司为医药企业，分为两块业务，分别是药品销售及医疗器械经营。上市公司将医疗器械单列为一项资产组，将药品销售与产生协同的原上市公司药品分部合并成为资产组 X。几年以后，原标的公司药品经营一团糟，进行减值测试的时候发现，采用 DCF 对X 资产组估值，由于上市公司原医药业务价值高企，其自创商誉的体现覆盖了标的公司药品业务的减值，请问这种情况以下公式是否还适用：资产组可辨认资产账面价值（即标的公司原医药业务可辨认公允价值 + 上市公司医药板块账面价值）+ 分摊商誉-合并 DCF 价值 = 商誉减值，还是从实质角度进行判断，例如分析协同后现金流是否大于收购时的协同预测数？有无定量的公式反映？
2. 如需要从实质重于形式角度出发，若收购的目的在于消灭对手，则是否可以采用资产组可辨认资产账面价值（及标的公司原医药业务可辨认公允价值 + 上市公司医药板块账面价值）+ 分摊商誉-DCF 价值 = 商誉减值之公式？
3. 如果为吸收合并，双方资产融合后，资产负债难以精确分割，但可判断原标的公司业务确实拖了后腿，则如何预测，采用公式，还是实质重于形式分析？
二、标的公司资产组演变问题
某标的公司被收购后，其资产剔除计息负债、所得税资产、其他溢余资产及非经营性资产后，组成了单独资产组，若干年后，第三方对其单方增资，但上市公司仍对其控股，则：
1. 当增资资金（假设为 10 亿元）尚在账面之上，是否要作为溢余资金剔除资产组？
2. 若该资金投资用于标的公司原有业务的投资，大幅扩大经营规模，则该等扩大投资形成资产属于原有商誉分摊的资产组，还是属于自创商誉的范畴？该等判断是否受标的公司是资金驱动型，还是属于技术或管理驱动型等的影响？
3. 若上述扩大再生产资金不属于外部增资，而是由并购后 10 年间未分配资金投资形成的，则情况是否发生了变化？
非常感谢！

回答人：chenyiwei
个人意见：
1 、协同效应的单独计量有难度。但从该案例情况看，如果 “原标的公司药品经营一团糟”而 “上市公司原医药业务价值高企，其自创商誉的体现覆盖了标的公司药品业务的减值”，是否说明两者的药品板块并未很好融合，实际并无协同效应？在此情况下，仍将标的公司和上市公司原有的药品销售业务合并为一个资产组是否恰当？是否应分开划分资产组？
若收购的目的在于消灭对手，则是否可以采用资产组可辨认资产账面价值（及标的公司原医药业务可辨认公允价值 + 上市公司医药板块账面价值）+分摊商誉-DCF价值= 商誉减值之公式。但要注意：这样的认定通常会与当初收购时披露的收购目的等公开信息不符，无法互相印证，所以要非常谨慎。
资产组的划分与合并形式是否为吸收合并无关。
当增资资金（假设为 10 亿元）尚在账面之上，应作为溢余资金剔除资产组。
若该资金投资用于标的公司原有业务的投资，大幅扩大经营规模，则该等扩大投资形成资产应根据其与原有资产组之间的联系、业务管理模式等因素，判断是否属于原有商誉分摊的资产组。
若上述扩大再生产资金不属于外部增资，而是由并购后 10 年间未分配资金投资形成的，可能会单独分出资产组，但该资产组可能会被分摊原收购时形成的商誉。